【裁判字號】    98,毒抗,1155
【裁判日期】    981130
【裁判案由】    聲請強制戒治
【裁判全文】
臺灣高等法院臺中分院刑事裁定        98年度毒抗字第1155號
抗  告  人
即  被  告  甲○○
                    4樓
                    （現於臺灣臺中看守所附設勒戒所勒戒中
上列抗告人因毒品危害防制條例案件，經檢察官聲請強制戒治，
不服臺灣臺中地方法院中華民國98年10月28日98年度毒聲字第
793號第一審裁定（聲請案號：臺灣臺中地方法院檢察署98年度
聲戒字第138號、98年度毒偵字第3646號），提起抗告，本院裁
定如下：
    主    文
抗告駁回。
    理    由
一、原裁定意旨以：被告甲○○因施用毒品案件，經依本院以98
    年度毒聲字第658號裁定令入臺灣臺中看守所附設勒戒所執
    行觀察、勒戒後，認有繼續施用毒品之傾向，有該所98年10
    月16日中所衛字第0981200194號函所檢送之評估標準記錄表
    及證明書1份附卷可稽，為此聲請裁定令入戒治處所施以強
    制戒治等語，經核卷證屬實，本件聲請應予准許，爰依毒品
    危害防制條例第20條第2項之規定，裁定甲○○令入戒治處
    所施以強制戒治1年等語。
二、本件抗告意旨略以：抗告人不明其原因為何且不明瞭評估標
    準與所謂之科學根據。抗告人於勒戒期間謹遵鈞長輔導，並
    無違反任何勒戒守則，只期盼早日返鄉與妻兒團聚。抗告人
    不服裁定，爰請求撤銷原裁定云云。
三、按犯毒品危害防制條例第10條之罪者，檢察官應聲請法院裁
    定，令被告入勒戒處所觀察、勒戒，其期間不得逾2月。觀
    察、勒戒後，檢察官依據勒戒處所之陳報，認受觀察、勒戒
    人無繼續施用毒品傾向者，應即釋放，並為不起訴之處分；
    認受觀察、勒戒人有繼續施用毒品傾向者，檢察官應聲請法
    院裁定令入戒治處所強制戒治，其期間為6個月以上，至無
    繼續強制戒治之必要為止。但最長不得逾1年。依前項規定
    為觀察、勒戒或強制戒治執行完畢釋放後，5年後再犯同條
    例第10條之罪者，適用本條前2項之規定。毒品危害防制條
    例第20條定有明文。
四、經查：
  （一）有無繼續施用毒品傾向之評估標準，並非完全以受勒戒
        人勒戒後之結果為準，勒戒前之各種情況，仍應作為評
        估之依據。而依「有無繼續施用毒品傾向評估標準評分
        說明手冊」規定，係以人格特質、臨床徵候及行為表現
        3項合併計算分數：(一)分數100分至71分，判定為有繼續
        施用毒品傾向。(二)50分至 0分，判定為無繼續施用毒品
        傾向。(三)70分至51分間，判定有繼續施用毒品傾向之原
        則為：有下列各項之一者：1.缺乏病識感或戒治動機者
        。2.第一級毒品使用者。3.有煙毒前科者。4.有礙家庭
        、社會和諧與安寧者。若無以上各項之一，惟判定者認
        為個案「有繼續施用毒品傾向」者，應在「有無繼續施
        用毒品傾向證明書」詳細說明欄內載明，並於綜合判斷
        項下勾選「有繼續施用毒品傾向」。(四)分數為50分以下
        ，原本應列為「無繼續施用毒品傾向」，但綜合評分者
        根據臨床實務，有具體事證，認為個案「有繼續施用毒
        品傾向」者，以綜合評分者所評估為準，惟須在「有無
        繼續施用毒品傾向證明書」詳細說明欄載明具體事證。
        至於人格特質力面係依：(1)有無毒品犯罪前科、(2)其他
        犯罪紀錄；臨床徵候方面則依尿液檢驗戒斷症狀有無多
        種藥物使用、有無注射使用、使用期間；行為表現方面
        係依有無情緒低落、喧嘩、社會功能是否良好、支持系
        統等，作為判斷分數之依據。判定者判定人格特質、臨
        床徵候及行為表現合計3項分數，固係供為判定者判定
        「有無繼續施用毒品傾向」之審酌標準，但非唯一標準
        。綜合評分者，應根據臨床實務，有具體事證，認為個
        案「有繼續施用毒品傾向」者，以綜合評分者所評估為
        準。上開「有無繼續施用毒品傾向評估標準評分說明手
        冊」係法務部及行政院衛生署邀集相關機關、專家所共
        同研商訂定，自有其判斷之醫學及心理評估根據。
  （二）查本件抗告人甲○○涉嫌施用毒品案件，經依原審法院
        以98年度毒聲字第658號裁定送臺灣臺中看守所附設勒
        戒處所觀察、勒戒後，認有繼續施用毒品之傾向，有該
        所98年10月16日中所衛字第0981200194號函所檢送之「
        有無繼續施用毒品傾向評估標準紀錄表」、「有無繼續
        施用毒品傾向證明書」一份附卷可稽。按一般施用毒品
        者，因有成癮性，於審判實務上，屢見施用毒品者縱經
        判刑確定執行完畢，然出監後仍無法戒絕毒品，而一再
        沉淪於毒海中，觀諸本案抗告人之前案紀錄表，其施用
        毒品之相關前科有：(一)83年間因違反肅清煙毒條例案件
        ，經判處有期徒刑3年4月；(二)84年間復因違反麻醉藥品
        管理條例等案件，經判處有期徒刑4月；(三)86年間再因
        違反麻醉藥品管理條例案件，經判處有期徒刑4月；
        (四)98年9月間，因本案施用毒品罪，經裁定送觀察、勒
        戒，並聲請強制戒治，亦可印證施用毒品者，若無徹底
        醒悟，並藉助戒治機關之協助，實無從戒絕毒癮，益徵
        上開評分說明手冊，將有關「毒品犯罪相關司法紀錄」
        列入評分計算，評分30分，確屬有據。再查抗告人曾於
        76 年、92年間均因違反廢止前動產擔保交易法案件各
        經判處有期徒刑2月、3月，顯見其反社會性格，較亦受
        毒品誘惑，評估標準將上開前科列入其人格特質項下，
        評分4分亦非無據。又其臨床徵候之「戒斷症狀」小項
        得10 分、「多重藥物使用」小項得10分、「使用期間
        」小項得10分、「情緒及態度」小項得5分；環境相關
        因素之「社會功能」小項得2分，合計共81分，經評定
        有繼續施用毒品之傾向，雖本件抗告人於警詢偵查中並
        未坦承本次施用毒品之期間長達1年以上，此有警訊及
        偵訊筆錄各1份附卷可憑（見抗告人之警詢筆錄，並見
        偵查卷第6頁），而無從認定本次施用毒品之期間長達1
        年以上，且上開毒品使用時間之評估既列入臨床症狀，
        自不應再將10多年前（如前所述）之使用期間併計，是
        以評估表將上開使用期間評估為1年以上，列計10分，
        自屬無據，應認其施用期間為少於1個月，惟上開評估
        表綜合評分扣除該10分後，應為71分，核諸前揭評分說
        明手冊之規定仍屬應認有繼續施用毒品傾向，上開據以
        評估有無繼續施用傾向之標準既係適用於每位受觀察、
        勒戒處分者，當具有一致性、普遍性、客觀性，尤其施
        用毒品者易於成癮，而抗告人有無戒斷症狀，業經專業
        人員依客觀標準加以評估，是原審法院依檢察官之聲請
        ，裁定令抗告人入戒治處所施以強制戒治，其期間為6
        個月以上，至無繼續強制戒治之必要為止，但最長不得
        逾1年，即屬有據。抗告意旨謂：上開評估標準不客觀
        云云，尚非可採，其抗告為無理由，應予駁回。
四、據上論斷，應依刑事訴訟法第412條，裁定如主文。
中    華    民    國    98    年    11    月    30    日
            刑事第六庭    審判長法  官  李  文  雄
                                法  官  林  靜  芬
                                法  官  陳  如  玲
以上正本證明與原本無異。
不得再抗告。
                                  書記官  陳  如  慧
中    華    民    國    98    年    11    月    30    日


司法院資訊處製作；財團法人民間司法改革基金會備份。
